臺灣高等法院刑事判決
109年度上訴字第3016號
上  訴  人  
即  被  告  楊信傑



選任辯護人  蔡孟遑律師(法扶律師)          
上列上訴人因違反槍砲彈藥刀械管制條例案件，不服臺灣桃園地
方法院108年度訴字第1188號，中華民國109年6月29日第一審判
決（起訴案號：臺灣桃園地方檢察署108年度偵字第24811號），
提起上訴，本院判決如下：
    主  文
上訴駁回。
    犯罪事實
一、楊信傑明知可發射子彈具有殺傷力之改造手槍、具殺傷力之
    非制式子彈，均為槍砲彈藥刀械管制條例所列管之物品，非
    經中央主管機關許可，不得寄藏、持有，竟基於寄藏可發射
    子彈具有殺傷力之改造手槍、子彈之犯意，於民國108年8月
    21日下午1時許，在桃園市楊梅區某處，受某姓名年籍不詳
    ，綽號「小黑」之友人委託代為保管，而取得具殺傷力之仿
    半自動手槍之改造手槍1支及非制式子彈3顆（下稱本案槍彈
    ），並自斯時起未經許可而無故寄藏之。嗣於108年8月22日
    下午4時47分許，因另案通緝，在桃園市○○區○○路0段000○0
    號前為警盤查，並扣得本案槍彈，始查悉上情。
二、案經桃園市政府警察局楊梅分局報告臺灣桃園地方檢察署檢
    察官偵查起訴。
    理  由
壹、程序部分
　  本判決下引具傳聞性質之各項供述證據，檢察官、被告楊信
    傑（下稱被告）及其辯護人於本院審判程序均稱同意有證據
    能力或沒有意見，亦未於本院言詞辯論終結前，就證據能力
    部分聲明異議（見本院卷第125至130頁），本院審酌上開證
    據資料製作時之情況，尚無違法不當及證明力明顯過低之瑕
    疵，認以之作為證據應屬適當，揆諸刑事訴訟法第159條之5
    規定，應均有證據能力。至本件認定事實所引用之非供述證
    據，並無證據證明係公務員違背法定程序所取得，亦無刑事
    訴訟法第159條之4顯有不可信之情況與不得作為證據之情形
    ，且經本院於審判期日依法進行證據之調查、辯論，被告於
    訴訟上之程序權即已受保障，亦應有證據能力。
貳、實體部分
一、本案認定犯罪事實所憑之證據及理由
　　上開犯罪事實，業據被告楊信傑於偵查、原審及本院審理時
    均坦承不諱（偵24811卷第93頁反面，訴1188卷第58頁、102
    頁、本院卷第129頁），並與桃園市政府警察局楊梅分局搜
    索扣押筆錄、扣押物品目錄表、桃園市政府警察局槍枝初步
    檢視報告表、檢視照片，及查獲現場照片互核相符（偵2481
    1卷第35至39頁、第43至49頁、第55至57頁）。再扣案之槍
    枝（槍枝管制編號0000000000）及非制式子彈3顆，經送內
    政部警政署刑事警察局以檢視法、性能檢驗法、試射法鑑驗
    ，鑑定結果如下：一、送鑑手槍1枝(槍枝管制編號00000000
    00)，認係改造手槍，由仿半自動手槍製造之槍枝，換裝土
    造金屬槍管而成，擊發功能正常，可供擊發適用子彈使用，
    認具殺傷力；二、送鑑子彈3顆，其中（一）1顆認係非制式
    子彈，由口徑9mm制式空包彈組合直徑約8.8mm金屬彈頭而成
    ，經試射，可擊發，認具殺傷力；（二）2顆，認均係非制
    式子彈，由口徑9mm制式空包彈組合直徑約8.8mm金屬彈頭而
    成，採樣1顆試射，可擊發，認具殺傷力(子彈試射後，客觀
    上已無殺傷力)；另依109年2月10日刑鑑定第0000000000號
    函文：送鑑子彈3顆（已試射2顆），其中未試射子彈1顆（
    本局108年10月28日刑鑑字第1080086782號鑑定書內載鑑定
    結果二、㈡），經試射，可擊發，認具殺傷力(子彈試射後，
    客觀上已無殺傷力)，有前揭鑑定結果附卷可憑（偵24811卷
    第103至107頁，訴1188卷第67頁）。足認被告前開任意性自
    白與事實相符，可以採信。是本案事證明確，被告犯行洵堪
    認定，應依法論科。
二、論罪：
　㈠新舊法比較：
　⒈被告行為後，槍砲彈藥刀械管制條例第4條、第7條至第9條條
    文於109年6月10日修正公布施行，並於同月12日生效。參酌
    該次立法修正說明略以：鑒於現行查獲具殺傷力之違法槍枝
    ，多屬非制式槍枝，可遠距離致人死傷，且殺傷力不亞於制
    式槍枝，對人民生命、身體、自由及財產法益之危害，實與
    制式槍枝無異；又非制式槍枝之取得成本遠低於購買制式槍
    枝，且製造技術門檻不高、網路取得改造資訊容易，導致非
    制式槍枝氾濫情形嚴重，若區分制式與否而分別適用第7條
    或第8條處罰，將使不法分子傾向使用非制式槍砲從事不法
    行為，以規避第7條較重之刑責，無異加深不法分子大量使
    用非制式槍砲之誘因，為有效遏止持非制式槍砲進行犯罪情
    形，非制式槍砲與制式槍砲罪責確有一致之必要。是依立法
    說明以觀，本次槍砲彈藥刀械管制條例之修正目的，在於有
    效遏止持非制式槍砲進行犯罪，乃認非制式槍砲與制式槍砲
    之罪責有一致之必要，故於槍砲彈藥刀械管制條例第4條、
    第7條至第8條均增加「制式或非制式」之構成要件，可知本
    次修正後，即不再區分制式與否而分別適用第7條或第8條予
    以處罰，而係以槍砲種類為區別適用之基準。是「未經許可
    寄藏可發射子彈具殺傷力之仿造手槍」犯行，經比較新舊法
    後，修正後應改依第7條第4項規定處罰，其刑罰較修正前規
    定（即原第8條第4項）為重，並無較有利於被告之情形，是
    依刑法第2條第1 項前段規定，本案自應適用被告行為時即
    修正前之槍砲彈藥刀械管制條例第8 條第4 項規定論處。
　㈡未經許可寄藏有槍砲彈藥刀械等違禁物，所侵害者為社會法
    益，如寄藏之客體種類相同（同為手槍，或同為子彈者），
    縱令寄藏之客體有數個（如數支手槍或數顆子彈），仍為單
    純一罪，不發生想像競合犯之問題。是被告未經許可，同時
    非法寄藏具殺傷力之子彈3顆，應僅分別成立單純一非法持
    有具殺傷力之子彈罪。
　㈢按槍砲彈藥刀械管制條例規定之寄藏與持有，均係將物置於
    自己實力支配之下，僅寄藏必先有他人之持有行為，而後始
    為之受「寄」代「藏」而已。故寄藏之受人委託代為保管，
    其保管之本身，亦屬持有。不過，此之持有係受寄託之當然
    結果，故法律上宜僅就寄藏行為為包括之評價，不再就持有
    行為予以論罪（最高法院97年度台上字第2334號刑事判決意
    旨參照）。查本案槍彈據被告所供承：係應其友人「小黑」
    要求而隨身攜帶並代為保管等語，足認被告係屬寄藏之行為
    而非單純之持有行為。公訴意旨認被告係非法持有本案槍彈
    ，而論以非法持有可發射子彈具有殺傷力之改造槍枝罪、非
    法持有子彈罪，容有誤會，惟其基本犯罪事實同一，而前揭
    代「小黑」保管本案槍彈等節，經被告自承在卷，對被告之
    防禦權顯未生妨害，又「持有」與「寄藏」併列於同條項之
    條文中，尚不生變更起訴法條之問題，自毋庸變更起訴法條
    ，併此敘明。 
　㈣核被告所為，係犯修正前槍砲彈藥刀械管制條例第8 條第4 
    項、槍砲彈藥刀械管制條例第12條第4 項之未經許可寄藏可
    發射子彈具有殺傷力之改造手槍、子彈罪。被告持有本案槍
    、彈之行為，為寄藏之高度行為所吸收，不另論罪。而被告
    以一行為同時寄藏本案槍彈，分別觸犯非法寄藏可發射子彈
    具殺傷力之改造槍枝罪及非法寄藏子彈罪2罪，為想像競合
    犯，應依刑法第55條規定，從一重之非法寄藏可發射子彈具
    殺傷力之改造手槍罪處斷。
　㈤再按犯槍砲彈藥刀械管制條例之罪自首，並報繳其持有之全
    部槍砲、彈藥、刀械者，減輕或免除其刑，同條例第18條第
    1 項前段定有明文；又所謂自首，依刑法第62條規定，係以
    對於未發覺之犯罪，在有偵查犯罪職權之公務員知悉犯罪事
    實及犯人之前，向職司犯罪偵查之公務員坦承犯行，並接受
    法院之裁判而言。苟職司犯罪偵查之公務員已知悉犯罪事實
    及犯罪嫌疑人後，犯罪嫌疑人始向之坦承犯行者，為自白，
    而非自首。而所謂發覺，不以有偵查犯罪之機關或人員確知
    其人犯罪無誤為必要，僅須有確切之根據得為合理之可疑者
    ，亦屬發覺（最高法院97年度台上字第5969號判決意旨參照
    ）。查被告係經另案通緝遭員警查獲而逮捕，並於員警執行
    附帶搜索過程中查獲本案槍彈，核以證人郭益成證述被告背
    包裡裝有東西，有一節看起來像是槍口的東西露出（訴1188
    卷第110至111頁）；及原審勘驗筆錄所載：員警緝獲被告將
    其壓制在柏油路上之後，員警向被告詢問包包裡有什麼，被
    告未答，員警隨後打開被告之後背包，發現背包裡放有槍枝
    一把，並詢問被告包包內物品為何，被告答「烏茲」（訴11
    88卷第145頁）等情，足見員警已有確切之根據而得合理懷
    疑被告持有槍枝之犯行，被告雖主動向員警告知其持有本案
    槍枝，然此僅屬犯罪遭發覺後之自白，而非自首，核與自首
    之要件不合，自不得依前揭規定減輕其刑。
　㈥沒收：扣案之改造手槍1支（槍枝管制編號0000000000號，含
    彈匣1個），經鑑定後認具殺傷力，已如前述，而屬槍砲彈
    藥刀械管制條例所定未經許可不得持有之違禁物，爰依刑法
    第38條第1項之規定宣告沒收；另扣案之非制式子彈3顆，於
    內政部警政署刑事警察局鑑定時均全部實際試射完畢，而子
    彈一經試射，其彈藥部分已因擊發而燃燒殆盡，其餘部分亦
    裂解為彈頭及彈殼，不再具子彈之外型及功能，客觀上已無
    殺傷力，非屬槍砲彈藥刀械管制條例列管之違禁物，爰不予
    宣告沒收，併此敘明。
三、駁回上訴之理由：
　㈠原審經詳細調查及審理後，基於以上相同之認定，引用修正
    前槍砲彈藥刀械管制條例第8條第4項，槍砲彈藥刀械管制條
    例第12條第4項，刑法第11條前段、第42條第3項前段、第55
    條、第38條第1項等規定為依據，認被告犯非法持有可發射
    子彈具殺傷力之槍枝罪，其事證明確，而予論罪科刑，並以
    行為人之責任為基礎，審酌被告明知具有殺傷力之槍彈為具
    有高度危險性之物品，竟仍受寄代藏之，對於他人之身體、
    生命及社會治安、秩序顯已造成潛在之危險，所為非是；惟
    考量被告於偵審時均坦承犯行之犯後態度，兼衡其犯罪動機
    、目的、手段及持有之槍彈數量、時間等一切情狀，判處被
    告有期徒刑3年8月，併科罰金新臺幣5萬元，並諭知罰金易
    服勞役之折算標準，復諭知扣案之改造手槍1支（槍枝管制
    編號0000000000號）沒收，並說明扣案具有殺傷力之非制式
    子彈3顆，均於鑑定過程中試射擊發而喪失子彈之效用，已
    失其違禁物之性質，均不予宣告沒收。核其認事用法俱無違
    誤，量刑及沒收尚屬允當（原判決雖未及就槍砲彈藥刀械管
    制條例第4 條第1 項第1 款、第7 條、第8 條修正為新舊法
    比較，惟仍適用有利於被告之行為時法，於判決本旨即不生
    影響，自不構成撤銷事由，附此敘明）。
　㈡被告上訴意旨略以：被告寄藏上開改造槍枝及子彈期間，並
    未將之用於不法，且依卷內資料亦無被告持槍彈欲供犯罪之
    用等情，顯見被告實無持槍傷人或擁槍自重之意，其危害社
    會治安及他人生命、身體安全之程度，相較擁槍自重並持之
    傷害恐嚇他人或其他犯行者，惡性較輕，本案應有刑法第59
    條減刑規範的適用云云。惟按刑法第59條之規定，犯罪之情
    狀顯可憫恕，認科以最低度刑仍嫌過重者，得酌量減輕其刑
    ，同法第57條規定，科刑時應審酌一切情狀，為科刑重輕之
    標準，於裁判上酌減其刑時，應就犯罪一切情狀（包括刑法
    第57條所列舉之10款事項），予以全盤考量，審酌其犯罪有
    無可憫恕之事由，以為判斷。故適用第59條酌量減輕其刑時
    ，並不排除第57條所列舉10款事由之審酌，惟其程度應達於
    確可憫恕，始可予以酌減。審酌被告明知前揭槍、彈係具有
    攻擊性、危險性之物品，且因同時持有槍、彈，而處於隨時
    可裝填子彈使用之情狀下，對公眾具有高度之危險性，危害
    社會秩序甚鉅，竟僅受友人之託，而非法寄藏之，且被告前
    於107年間即因另案違反槍砲彈藥刀械管制條例案件，經查
    獲後而經通緝，竟於108年8月21日再犯本案，復查無特殊原
    因與環境，在客觀上足以引起一般人同情而顯然可憫之處，
    要無量處最低度刑期猶嫌過重之情事，核無刑法第59條酌減
    其刑之適用餘地。至被告陳稱，其於持有槍枝期間並未恐嚇
    別人，妨礙治安，且有正當職業工作，家中尚有母親快70歲
    、弟妹各1人，教育程度為高中肄業等情，核非其為本案寄
    藏槍、彈犯行之特殊緣由；況被告既有正當職業工作，尚有
    母親待其扶養，竟仍任意受友人之託寄藏槍、彈，自難據此
    作為情堪憫恕之事由，是被告及辯護人請求應依刑法第59條
    規定酌減其刑，尚屬無據。又量刑輕重，係屬法院得依職權
    自由裁量之事項，苟其量刑已以行為人之責任為基礎，並斟
    酌刑法第57條各款所列情狀，而未逾越法定刑度或有濫用權
    限情事，即不得任意指為違法。原審已就被告之量刑刑度詳
    為審酌如上，其量刑既未逾越法定刑度，亦未濫用自由裁量
    之權限，自難認有何不當。綜上所述，被告上訴意旨所指情
    節，並無理由，應予駁回。　　
據上論斷，應依刑事訴訟法第368條，判決如主文。
本案經檢察官王碩志、劉哲名提起公訴，檢察官曾文鐘到庭執行
職務。
中　　華　　民　　國　　109 　年　　10　　月　　8 　　日
                  刑事第十三庭審判長法  官  王國棟
                                    法  官  曹馨方
                                    法  官　呂煜仁
以上正本證明與原本無異。
如不服本判決，應於收受送達後20日內向本院提出上訴書狀，其
未敘述上訴之理由者並得於提起上訴後20日內向本院補提理由書
（均須按他造當事人之人數附繕本）「切勿逕送上級法院」。 
                                    書記官　林廷佳
中　　華　　民　　國　　109 　年　　10　　月　　8 　　日
附錄：本案論罪科刑法條全文
修正前槍砲彈藥刀械管制條例第8 條
未經許可，製造、販賣或運輸鋼筆槍、瓦斯槍、麻醉槍、獵槍、
空氣槍或第四條第一項第一款所定其他可發射金屬或子彈具有殺
傷力之各式槍砲者，處無期徒刑或五年以上有期徒刑，併科新臺
幣一千萬元以下罰金。
未經許可，轉讓、出租或出借前項所列槍枝者，處五年以上有期
徒刑，併科新臺幣一千萬元以下罰金。
意圖供自己或他人犯罪之用，而犯前二項之罪者，處無期徒刑或
七年以上有期徒刑，併科新臺幣一千萬元以下罰金。
未經許可，持有、寄藏或意圖販賣而陳列第一項所列槍枝者，處
三年以上十年以下有期徒刑，併科新臺幣七百萬元以下罰金。
第一項至第三項之未遂犯罰之。
犯第一項、第二項或第四項有關空氣槍之罪，其情節輕微者，得
減輕其刑。
槍砲彈藥刀械管制條例第12條
未經許可，製造、販賣或運輸子彈者，處 1 年以上 7 年以下有
期徒刑，併科新台幣 500 萬元以下罰金。
未經許可，轉讓、出租或出借子彈者，處 6 月以上 5 年以下有
期徒刑，併科新台幣 300 萬元以下罰金。
意圖供自己或他人犯罪之用，而犯前二項之罪者，處 3 年以上
10 年以下有期徒刑，併科新台幣 700 萬元以下罰金。
未經許可，持有、寄藏或意圖販賣而陳列子彈者，處 5 年以下
有期徒刑，併科新台幣 300 萬元以下罰金。
第 1 項至第 3 項之未遂犯罰之。